---
title: "Data_frames"
output: html_document
---

# Data frame de Iris

```{r}
df = iris
head(df) # primeros 6 elementos
tail(df) # ultimos 6 elementos

names(df) # colnames
rownames(df)

dim(df)
str(df) # estructura
```

* `df$nombre_vaariable`: Para obtener una columna concreta de un data frame

  + El resultado será un vector o un factor, según cómo esté definida la columna dentro del dataframe
    Las variables de un data frame
  + Las variables de un data frame son internas, no están definidas en el entorno global de trabajo de `R`

```{r}
df$Sepal.Length[1:10]
df$Species[1:10]
```

* `df[n,m]`: para extraer "trozos" del data frame original por filas y columnas (funciona igual que con matrices)

```{r}
df[1:10, ]
df[1:10,2:4]
df[df$Species == "setosa" & df$Sepal.Width > 4,]

```
# Carga de ficheros

* `read.table():` para definir un data frame a partir de una tabla de datos contenida en un fichero.
    + `header = TRUE`: para indicar si la tabla que importamos tiene una primera fila con los nombres de las        columnas. El valor por defecto es FALSE
    + `col.names = c(...)`: para identificar el nombre de las columnas. No olvidar que cada nombre debe ir 
    entre comillas.
    + `sep`: para especificar la separación entre columnas en el fichero.
    + `dec`: para especificar el signo que separa la parte entera de la decimal

```{r}
df = read.table("../data/bulls.dat",
                header = FALSE,
                col.names=c("breed", "sales_price","shoulder",
                            "fat_free", "percent_ff","frame_scale",
                            "back_fatt","sale_height","sale_weight"),
                sep = "")

head(df)
```

### Otros tipos de ficheros

* `read.csv()`: para importar ficheros en formato csv
* `read.xls` o `read.xlsx` : para importar hojas de cálculo tipo Excel u OpenOffice en formato XLS o XLSX, respectivamente. Se necesita el paquete xlsx
* `read.mtb()`: para importar tablas de datos Minitab. Se necesita el paquete foreign.
* `read.spss()`: Para importar tablas de datos SPSS. Se necesita el paquete foreign

### exportar datos a ficheros

* `write.table(df,file="")`: para exportar un data frame a un fichero
  + `file = ""`: es dond indicaremos el nombre que queremos darle al fichero.
  + Podemos usar el parámetro `sep` para indicar el símbolo de separación de columnas. 

### Construir un data frame

* data.frame(vector_1,...,vector_n): para construir un data frame a partir de vectores introducidos en el orden en que queremos disponer las columnas de la tabla.
  + ``R`` Considera del mismo tipo de datos todas las entradas de una columna de un data frame
  + Las variables tomarán los nombres de los vectores. Estos nombres se pueden especificar en el argumento de `data.frame` entrando una construcción de la forma `nombre_variable = vector`
  + `rownames`: para especificar los identificadores de las filas

```{r}
Historia = c(1,2.5,1,5,4,6,7,5,5,7)
Lenguaje = c(3,3,3,5,6.5,5,7,7,2,4)
Ed_fisica = rep(7, 10)

df = data.frame(historia = Historia,lenguaje = Lenguaje,ed_fisica = Ed_fisica, stringsAsFactors = TRUE)
row.names(df) = c("María","Tritán","José","Antonio","Camila","Ricardo","Marcelo","Israel","Felipe","Lorenzo")

# si queremos agregar una columna nueva

df$musica = c(4,5.5,6,7,7,5,2,5,4.9,7)
df
```

```{r}
Historia = c(1,2.5,1,5,4,6,7,5,5,7)
Lenguaje = c(3,3,3,5,6.5,5,7,7,2,4)
Ed_fisica = rep(7, 10)

df = data.frame(historia = Historia,lenguaje = Lenguaje,ed_fisica = Ed_fisica, stringsAsFactors = TRUE)

df_b = df[df$historia>5, ]
df_b
```
### Sub-data frame

* `subset(df, condición, select = columnas)`: para extraer del data frame las filas que cumplen la condición y las columnas especificadas.
  + Si queremos todas las filas, no hay que especificar ninguna condición.
  + Si queremos todas las columnas, no hace falta especificar el parámetro `select`
  + Las variables en la condición se especifican con su nombre, sin añadir antes el nombre del data frame.
  
```{r}
sdf = subset(iris, Species == "setosa",select = c(1,3))
head(sdf,5)
str(sdf)
```
### Función `sapply`


```{r}
str(iris)
sapply(subset(iris, select=1:4), mean)
sapply(iris[, 1:4], sum)
f = function(x){sqrt(sum(x^2))}
sapply(iris[, 1:4], f)
```


```{r}
df = data.frame(C1 = c(1,2,NA,4), C2 = c(5,NA,2,3))
sapply(df, mean)
sapply(df, mean, na.rm = TRUE)
```

```{r}
aggregate(cbind(Sepal.Length, Petal.Length) ~ Species, data = iris, FUN = mean, na.rm = TRUE)
```

```{r}
head(mtcars)
str(mtcars)
mtcars$cyl = as.factor(mtcars$cyl)
mtcars$gear = as.factor(mtcars$gear)
mtcars$carb = as.factor(mtcars$carb)
str(mtcars)
aggregate(mpg~cyl+gear+carb, data = mtcars, FUN = mean, na.rm = TRUE)
```


