---
title: "Gráficos"
output: html_document
---


## Gráficos con la función `plot`

Gráfico básico de puntos

```{r primer plot, fig.cap="Gráfico básico"}
alumnos = c(1:10)
notas = c(2,6.5,4,5,5.5,7,6,3,3.5,6.8)
plot(alumnos, notas)
```
Si no incorporamos el vector `y`, ``R`` nos va a tomar el párametro `x` como si fuese el vector de datos `y`

```{r}
plot(2^(1:6))
```

Si queremos representar una función $f(x)$:

```{r}
f  = function(x){ sqrt(x) }
plot(f)
```

## Parámetros de la función `plot`

* log: para indicar que queremos el gráfico en escala logarítmica
* main("titulo"): para agregar título al gráfico. Para agregar una expresión matematica utilizamos la función `expression()`
* xlab("etiqueta"): etiqueta eje X
* ylab("etiqueta"): etiqueta eje Y
* pch = n: nos permite elegir el símbolo de  los puntos. n=0,1,2,...,25. El valor por defecto es pch = 1
* cex: para elegir el tamaño de los simbolos
* col: nos permite elefir el colr de los simbolos (la paleta de colores es muy grande)


```{r}

n = 1:20
fib = (1/sqrt(5))*((1+sqrt(5))/2)^n - (1/sqrt(5))*((1-sqrt(5))/2)^n
fib

par(mfrow = c(1,2))

plot(fib, xlab  = "n", ylab = expression(F[n]), main = "Sucesión de Fibonacci",
     col="blue", bg = "orchid", log = "xy")
plot(fib, xlab  = "n", ylab = expression(F[n]), main = "Sucesión de Fibonacci",
     col="blue", bg = "orchid", log  = "y")
```
### Mas parámetros

 * `type`: para elegir el tipo de gráfico que queremos
    + p: puntos(valor por defecto)
    + l: lineas rectas que unen puntos (dichos puntos no tienen simbolo)
    + b: lineas rectas que unen puntos (dichos puntos tienen símbolo). Las líneas no traspasan los puntos.
    + o: igual que el anterior, pero en este caso las líneas si traspasan los puntos
    + h: histograma de líneas
    + s: histograma de escalones
    + n: para no dibujar los puntos

* lty: para especificar el tipo de líneas
    + solid:1: línea continua (valor por defecto)
    + dashed:2: línea discontinua
    + dotted:3: línea de puntos
    + dotdashed:4: línea que altera puntos y rayas
```{r}
par(mfrow = c(2,3))
x = c(50:59)
y = c(2,9,25,3,100,77,62,54,19,40)

plot(x,y, pch = 23, cex = 2, col = "blue", type = "p" )
plot(x,y, pch = 23, cex = 2, col = "blueviolet", type = "l" )
plot(x,y, pch = 23, cex = 2, col = "gold", type = "b" )
plot(x,y, pch = 23, cex = 2, col = "deeppink", type = "o" )
plot(x,y, pch = 23, cex = 2, col = "springgreen", type = "h" )
plot(x,y, pch = 23, cex = 2, col = "firebrick1", type = "s" )

```

```{r}
x = 2*(1:20)
y = (-1)^(1:20)*5*(1:20)

plot(x,y, main = "Otro ejemplo", pch = 8, cex = 1, type = "b", lty = 4, lwd = 4,
     xaxp = c(0,40,2), yaxp=c(-100,100,8))
```

### Añadir elementos al gráfico

* points(x,y): añade un punto de coordenadas (x,y) a un gráfico ya existente
*  abline: para añadir una recta a un gráfico ya existente.
        + abline(a,b): añade la recta y = ax+b
        + abline(v = x0): añade una recta vertical $x = x_0$. v puede estar asignado a aun vector
        + abline(h = y0): añade la recta horizontal $y=y_0$. h puede estar asignado a un vector
        
```{r}
x = 2*(1:20)
y = (-1)^(1:20)*5*(1:20)

plot(x,y, main = "Otro ejemplo", pch = 8, cex = 1, type = "b", lty = 4, lwd = 4,
     xaxp = c(0,40,2), yaxp=c(-100,100,8))
points(20,0, col = "red", cex = 2, pch = 16)
abline (h=0, lty = 2, col = "dodgerblue")
```

```{r}
f = function(x){x^2-2*x+sqrt(abs(x))}
plot(f, xlim = c(-3,3))
points(0,0, pch=19)
points(-3:3,(-3:3)^2, col="blue")
abline(2,3,lty = "dashed", col="red")
abline(v=2,lty ="dotted", col ="green")
abline(h=5, lty = "dotdash", col = "gray")
```
```{r}
f = function(x){x^2}
plot(f,xlim = c(-3,3), col = "red", lwd = 2, ylab = expression(y^2), xlab = "x")
abline(h=0:9, v = -3:3, lty = "dotted", col = "gray")

```
* text(x,y,labels = "  "): añade en el punto de coordenadas (x,y) el texto especificado como argumento de labels

        + pos: permite indicar la posición del texto alrededor de las coordenadas (x,y). Adminte los siguientes valores:
                - 1: abajo
                - 2:izquierda
                - 3: arriba
                - 4: derecha
                - 5: sin especificar: el texto se sitúa centrado en el punto (x,y)
                
  
 como ejemplo, asignemos un texto al gráfico de las notas que nos inventamos anteriormente.              
```{r}
alumnos = c(1:10)
notas = c(2,6.5,4,5,5.5,7,6,3,3.5,6.8)
plot(alumnos, notas)
text(alumnos, notas, labels = c("NL","L","ML","ML","ML","L","L","NL","NL","L"), pos=2)
```

* lines(x,y): añade a un gráfico existente una línea poligonal que une los puntos $(x_i,y_i)$ sucesivos. (x,y) son vectores numéricos.

* curve(curva): permite añadir la gráfica de una curva a un gráfico existente
        
        + add=TRUE: si no, la curva no se añade
        + La curva se puede especificar mediante una expresión algebraica con variable x, o mediante su              nombre si la hemos definido antes
        
```{r}
f = function(x){ x^2 }
plot(f,xlim = c(-3,3), ylim=c(-10,10))
points(-3:3,f(-3:3), pch = 19)
lines(-3:3,f(-3:3), lwd = 2, lty = "dotted", col = "red")
curve(x^3, lty = "dashed", col="blue", add = TRUE)
curve(x^4, lty = "dashed", col = "orangered", add = TRUE)
legend("bottomright", legend = c(expression(x^2), expression(x^3), expression(x^4)), lwd = 2,
       col = c("red","blue","orangered"), lty = c("dotted","dashed","dashed"))
```

* legend(posición, legend = ...): para añadir una leyenda 
    + La posición indica donde queremos situar una leyenda. Puede ser o bien las coordenadas de la esquina superior izquierda  de nuestra leyenda, o bien una de las palabras siguientes:
        * "bottom"/"bottomright/"bottomleft"
        * "top"/"topright"/"topleft"
        * "center"/"right"/"left"
    + legend: contiene el vector de nombres entre comillas con los que queremos identificar a las curvas en una leyenda
                
```{r}
x = seq(0,2*pi,0.1)
plot(x,sin(x), type = "l", col = "blue", lwd = 2, xlab= "", ylab = "")
lines(x,cos(x), col = "green", lwd = 2)
lines(x,tan(x), col = "purple", lwd = 2)
legend("bottomleft", col = c("blue", "green","purple"), legend = c("Seno","Coseno", "Tangente"),
       lwd = 2, bty = "l")
```

* `segments`: para añadir segmentos a un gráfico existente
* `arrows`: para añadir flechas a un gráfico existente
* `symbols`: para añadir símbolos a un gráfico existente
* `polygon`: para añadir polígonos cerrados especficando sus vértices a un gráfico existente


```{r}
x = c(5*(1:10))
plot(x,c(exp(-x)+(-1)^x*x/2*sin(x)^2), xlab = "", ylab = "",
     main = "Gráfico con varios elementos")
segments(10,0,40,0, col = "red", lwd=4)
arrows(10,0,40,-10, col = "blue", length = 0.5, angle = 5, code = 3)
symbols(40,0, stars = cbind(1,.5,1,.5,1,.5,1,.5), add = TRUE, lwd = 3, inches=0.5)
symbols(40,0, stars = cbind(1,.5,1,.5,1,.5,1,.5), add = TRUE, lwd = 3)
polygon(c(20,30,40),c(10,-10,10), col = "gold", density = 3, angle = 90, lty = 4)

```

