---
title: "Datos cualitativos"
output: html_document
---

### Tablas de frecuencia unidimensionales

Supongamos que tenemos los datos asociados a un par de variables cualitativas en un vector

```{r}
x = sample(1:10, size = 20, replace = TRUE)
x # estas pueden ser bolitas numeradas que sacamos al azar de una caja

resp = factor(sample(c("Si","No"), size = 12, replace = TRUE))
resp
```
Podemos obtener la tabla de frecuencias asbsolutas con la función `table()`

```{r}
table(x)
table(resp)
```

Para obtener los nombres de las columnas podemos emplear la funcion `names`

```{r}
names(table(x))
names(table(resp))
```

Si queremos agregar mas niveles a la tabla, hay que transformar el vector en un factor con los niveles que deseamos.

```{r}
z = factor(x, levels = 1:15)

table(z)
```

Para referirnos a una entrada de una tabla unidimensional, podemos usar su nombre o posición.

```{r}
# tercera columna de la tabla
table(x)[3]
# columna de la tabla con nombre 2
table(x)["2"]
#El doble de la columna con nombre 3
2*table(x)["3"] 
```

Ademas podemos emplear la mayoria de funciones que se utilizan frecuentemente con vectores

```{r}
sum(table(x))
sqrt(3*table(x))
length(table(x))
```



