---
title: "Datos cualitativos"
output: html_document
---

### Tablas de frecuencia unidimensionales

Supongamos que tenemos los datos asociados a un par de variables cualitativas en un vector

```{r}
x = sample(1:10, size = 20, replace = TRUE)
x # estas pueden ser bolitas numeradas que sacamos al azar de una caja

resp = factor(sample(c("Si","No"), size = 12, replace = TRUE))
resp
```
Podemos obtener la tabla de frecuencias asbsolutas con la función `table()`

```{r}
table(x)
table(resp)
```

Para obtener los nombres de las columnas podemos emplear la funcion `names`

```{r}
names(table(x))
names(table(resp))
```

Si queremos agregar mas niveles a la tabla, hay que transformar el vector en un factor con los niveles que deseamos.

```{r}
z = factor(x, levels = 1:15)

table(z)
```

Para referirnos a una entrada de una tabla unidimensional, podemos usar su nombre o posición.

```{r}
# tercera columna de la tabla
table(x)[3]
# columna de la tabla con nombre 2
table(x)["2"]
#El doble de la columna con nombre 3
2*table(x)["3"] 
```

Ademas podemos emplear la mayoria de funciones que se utilizan frecuentemente con vectores

```{r}
sum(table(x))
sqrt(3*table(x))
length(table(x))
```

### Frecuencias relativas
$$f_i = \frac{n_i}{n}$$
La tabla de frecuencias relativas de un vector se puede calcular aplicando la función `prop.table()` a su `table`. El resultado vuelve a ser una tabla de contingencia unidimensional.

También podemos calcualar la tabla de frecuencias relativas por definición, dividiendo el resultado de la `table` por el número de observaciones.

```{r}
x = sample(1:10, size = 20, replace = TRUE)
prop.table(table(x))
```
Podemos preguntar cuales son los niveles que tienen cierta frecuencia $n$ mediante `names(which(table(x)==n))`

```{r}
x = sample(1:15, size = 30, replace = TRUE)
table(x)
names(which(table(x) == 1))
```

En particular, `names(which(table(x)==max(table(x))))` nos da los niveles de frecuencia máxima, es decir, su *moda*

```{r}
x = sample(1:10, size = 20, replace = TRUE)
table(x)
names(which(table(x)==max(table(x))))

```

Otro ejemplo:

```{r}
m = rep("M",45)
f = rep("F",54)
genders  = c(m,f)
#tabla de frecuencias
table(genders)
#tabla de frecuencias relativas
prop.table(table(genders))
# moda
mode = function(d){
  
  names(which(table(genders)==max(table(genders))))
}

m_t = mode(genders)


```

La moda de los datos es: `r m_t`.

### Tablas de frecuencia bidimensionales

la función `table()` también puede construir tablas de frecuencia conjuntas de dos o mas varibles

```{r}
respuesta = factor(sample(c("Si","No"), size  = 20, replace = TRUE))
Sexo = sample(c("H","M"), size = length(respuesta), replace = TRUE)
table(respuesta,Sexo) #(filas, columnas)
table(Sexo, respuesta)
# El mismo resultado anterior lo podemos obtener trasponiendo la tabla
t(table(respuesta,Sexo))

#para referirnos a una entrada

#mediante índices
table(respuesta,Sexo)[1,2]

#mediante el nombre 

table(respuesta,Sexo)["No","M"]
```

La tabla de frecuencias relativas globales se calcula aplicando directamente la función table

```{r}
prop.table(table(Sexo,respuesta)) # Global
```

Para obtener la tablas marginales, debemos usar el parámetro `margin` al aplicar la función `prop.table()` a la `table`. Con `margin = 1` obtenemos las frecuencias relativas de las filas y con `margin=2`, de las columnas.

```{r}
#Por sexo

prop.table(table(Sexo,respuesta), margin = 1)

#Por respuesta

prop.table(table(Sexo,respuesta), margin = 2)

```

La función `CrossTable()` del paquete `gmodels` permite producir (especificando el parámetro `prop.chisq = FALSE`) un resumen de la tabla de frecuencias absolutas y las tres tablas de frecuencias relativas de dos variables en un formato adecuado para su visualización.

### Paquete `gmodels`

```{r}
library(gmodels)
sex = c("H","M","M","H","H","M","M")
ans = c("S","N","S","S","N","N","S")
CrossTable(sex, ans, prop.chisq = FALSE)
```
Una tabla de contingencia bidimensional es, básicamente, una matriz con algunos atributos extra. En particular, podemos usar sobre estas tablas la mayoría de las funciones para matrices que tengan sentido para tablas.

```{r}
colSums(table(sex,ans))
rowSums(table(sex,ans))
```

## Ejemplo con tres dimensiones

```{r}
ans = sample(c("Si","No"), size = 150, replace = TRUE)
sex = sample(c("H","M"), size = 150, replace = TRUE)
place  = sample(c("Santiago", "Valparaiso","Concepción", "San Felipe", "Los Angeles"), size = 150, replace = TRUE)
table(sex, ans, place)
# alternativas

ftable(sex, ans,place)

ftable(sex,ans,place, col.vars = c("sex","ans"))
```
## Filtrar las tablas

```{r}
table(sex, ans, place)["M","Si", "Los Angeles"]
table(sex,ans,place)[,"No","San Felipe"]
table(sex,ans,place)[,"Si",]
```

### Frecuencias relativas

```{r}
prop.table(table(sex,ans,place)) # frecuencias relativas globales

prop.table(table(sex, ans, place),margin = 3) #frecuencia relativa marginal por lugar

prop.table(table(sex,ans, place), margin = c(1,3)) # frecuencia relativa marginal por sexo y país

#alternativa

ftable(prop.table(table(sex,ans,place)))
```
### Ejemplo color de ojos y pelo

```{r}
HairEyeColor
# total de individuos
sum(HairEyeColor)

prop.table(HairEyeColor, margin = 3)

prop.table(HairEyeColor, margin = c(1,2))
```
Si queremos cambiar el orden de las columnas, podemos hacerlo mediante `aperm`

```{r}
aperm(HairEyeColor, perm = c("Sex","Hair","Eye") )
```




```{r}
energy = read.table("https://raw.githubusercontent.com/IsraelObreque/Estadistica_R-y-Python/main/data/EnergyDrink", header = TRUE)
str(energy)
head(energy,4)
summary(energy)

# tablas de frecuencias absolutas
apply(energy, MARGIN = 2, FUN = table)

# Para obtener una tabla en particular
apply(energy,MARGIN = 2,FUN = table)$sexo

# de forma equivalente
table(energy$sexo)
```

Si aplicamos la función table() a un data frame de variables cualitativas, obtenemos su tabla de frecuencias absolutas, con las variables ordenadas tal y como aparecen en el data frame.

```{r}
table(energy)
ftable(energy)

# tambien podemos seleccionar las filas que deseamos utilizar para nuestra tabla
table(energy[c(1,3)])
```




