---
title: "Variables Cuantitavas"
output:
  html_document:
    df_print: paged
---


```{r}
edad = c(15,18,25,40,30,29,56,40,13,27,42,23,11,26,25,32,30,40,33,29)
#frecuencia absoluta
table(edad)
#frecuencia relativa
round(prop.table(edad),3)
#frecuencias acumuladas
cumsum(table(edad))
```

```{r}
set.seed(1995)
dados = sample(1:6,25,replace = TRUE)
dados

#frecuencia absoluta
table(dados)

#frecuencia relativa
round(prop.table(dados),2)

#frecuencias absolutas acumuladas

cumsum(table(dados))

#frecuencias relativas acumuladas

round(prop.table(table(dados)),2)
```
Para visualizar mejor la información podemos construir un data frame que contenga toda la información de las frecuencias.

```{r}
dados.df = data.frame(puntuacion = 1:6,
                      Fr.abs = as.vector(table(dados)),
                      Fr.rel = as.vector(round(prop.table(table(dados)),2)),
                      Fr.acu = as.vector(cumsum(table(dados))),
                      Fr.racu = as.vector(round(cumsum(prop.table(table(dados))),2))) 
dados.df
```


## Medidas de centralización

Para nuestra muestra de edades
```{r}

#media aritmética
mean(edad)

#mediana

median(edad)

#moda

as.numeric(names(which(table(edad) == max(table(edad)))))
```

## Cuantiles

Consideremos un experimento en el que lanzamos 50 veces un dado de 4 caras y obtenemos los siguientes resultados

```{r}
set.seed(260798)
dado = sample(1:4,50, replace = TRUE)
set.seed(NULL)
length(dado)

dado = sort(dado)
dado

#tabla de frecuencias


df_dado = data.frame(puntuacion = 1:4,
                      Fr_abs = as.vector(table(dado)),
                      Fr_rel = as.vector(round(prop.table(table(dado)),2)),
                      Fr_acu = as.vector(cumsum(table(dado))),
                      Fr_racu = as.vector(round(cumsum(prop.table(table(dado))),2))) 

df_dado
```
 Si nos piden el cuantil $q_{0.3}$, sabemos que este es el primer elemento de la lista cuya frecuencia relativa acumulada es mayor o igual a 0.3. Esto corresponde al número 1.
 
 Para calcular los cuantiles de orden $p$ de una variable cuantitativa, se utiliza la instrucción `quantile(x,p)`, la cual dispone de 9 métodos diferentes que se especifican con el parámetro `type`. 
 
```{r}
#Ejemplo
set.seed(1995)
dados_2  = sample(1:6,15, replace = TRUE)
dados_2

set.seed(NULL)
quantile(dados_2,0.25) # primer cuartil
quantile(dados_2,0.8)
```
 


